臺灣板橋地方法院交通事件裁定　　　　 96年度交聲字第527號
原處分機關　交通部公路總局臺北區監理所
異　議　人
即受處分人　甲○○
上列受處分人即異議人因違反道路交通管理處罰條例案件，對於
交通部公路總局臺北區監理所民國96年4 月11日以北監自裁字裁
40-DA0000000號所為之裁決（原舉發案號：桃園縣政府警察局桃
警局交字第DA0000000 號），聲明異議，本院裁定如下：
    主  文
異議駁回。
    理  由
一、原處分意旨略以：本件原處分機關係以受處分人即異議人甲
    ○○於民國（下同）96年1 月20日15時10分許，駕駛車號83
    66-EX 號自用小客車，行經桃園縣台七線及中正路路口時，
    因有「駕車行經有燈光號誌管制之交岔路口闖紅燈」之違規
    行為，由桃園縣政府警察局大溪分局執勤員警以異議人違反
    道路交通管理處罰條例第53條第1 項之規定，以桃園縣政府
    警察局96年1 月20日桃警局交字第DA0000000 號當場掣單舉
    發，嗣異議人曾於同年2 月6 日向原處分機關提出陳述書，
    經原處分機關函轉原舉發機關查處無誤後，原處分機關據以
    依道路交通管理處罰條例第53條第1 項之規定，裁處罰鍰新
    臺幣（下同）2700元，並依同條例第63條第1 項第3 款規定
    ，記違規點數3 點。
二、異議意旨略以：伊駕駛武林起重工程行自小客車，車號8366
    -EX 號，於96年1 月20日行經違規地點，駕駛車道上方右側
    號誌正在由綠燈轉黃燈（異議人誤載為由藍燈轉黃燈），伊
    及時踩煞車，於停止白線前，此時行駛車道上方之號誌車輛
    停在白線上，任何車輛停在此設計白線位置都看不到上方的
    號誌，肯定會依對向號誌為依據行駛，伊又看對向車道左上
    方號誌燈號卻是閃爍完黃燈後故障，無號誌，燈號全熄。因
    假日車流量大，伊認為是假日抒解交通號誌調整，恐擋住後
    方車輛影響交通，因車輛是休旅車視線較高，也看到辛苦的
    員警先生在下坡處執行勤務，豈有這樣毫無顧忌的闖紅燈，
    於是注意兩側來車小心通過十字路口。因此伊認為是因號誌
    故障及停止線與紅綠燈設計不良讓駕駛人，判斷錯誤，並非
    駕駛人因車速過快來不及煞車或是惡意闖紅燈，為此請求撤
    銷原處分云云，並檢附當日異議人用相機所錄下之號誌故障
    之光碟乙份。
三、按汽車駕駛人，行經有燈光號誌管制之交岔路口闖紅燈者，
    處新臺幣1800元以上，5400元以下罰鍰，汽（機）車駕駛人
    並記違規點數3 點，道路交通管理處罰條例第53條第1 項、
    第63條第1 項第3 款分別定有明文。
四、經查：
（一）本件異議人甲○○確曾於96年1 月20日15時10分許，駕駛
      車號8366-EX 號自用小客車，行經桃園縣台七線及中正路
      路口時，因有「駕車行經有燈光號誌管制之交岔路口闖紅
      燈」之違規行為，由桃園縣政府警察局大溪分局執勤員警
      以異議人違反道路交通管理處罰條例第53條第1 項之規定
      ，以桃園縣政府警察局96年1 月20日桃警局交字第DA0000
      000 號當場掣單舉發，嗣異議人曾於同年2 月6 日向原處
      分機關提出陳述書，經原處分機關函轉原舉發機關查處無
      誤後，原處分機關據以依道路交通管理處罰條例第53條第
      1 項之規定，裁處罰鍰2700元，並依同條例第63條第1 項
      第3 款規定，記違規點數3 點，此有桃園縣政府警察局桃
      警局交字第DA0000000 號舉發通知單影本、陳述書、桃園
      縣政府警察局大溪分局96年3 月17日溪警分交字第096200
      4110號函、交通部公路總局臺北區監理所北監自裁字裁40
      -DA0000000號裁決書影本各1 紙在卷可稽。
（二）雖異議人固以：伊開車到路口時，對向號誌已經壞掉，伊
      於舉發當天遭舉發完畢之後約二分鐘即以相機拍攝等語置
      辯，惟異議人確於前開時、地有前揭之違規事實，業據證
      人即本件舉發之員警范傳廣於本院審理中具結證述屬實，
      其證稱：「（問：舉發的情形為何？）庭呈舉發當時的現
      場圖，上面右上角三角點是我們舉發告發的位置，異議人
      是從復興鄉往大溪的方向行駛，我從我舉發的位看號誌是
      正常運作，我請異議人簽收紅單後，他簽完紅單後，他才
      告訴我說對向的號誌壞掉，就是圖上A 面，當時是綠黃燈
      正常，紅燈不亮。我們取締的位置，看對向B 面也是正常
      的。（問：你確定在看到8366-EX 號闖紅燈時，現場圖編
      號3 的號誌燈的運作是正常？）到開完單都是正常的。」
      等語明確（見本院96年5 月25日訊問筆錄第2 頁），並庭
      呈舉發當時的現場圖1 紙附卷可稽。質之異議人亦不否認
      行經上述之違規地點，且觀諸上開證人之證言及證人所庭
      呈之舉發當時的現場圖，證人對於舉發當時之情形，記憶
      清晰，並陳述詳細，應堪採信。又縱然異議人所言屬實，
      其對向之號誌確實故障，惟異議人駕駛當時之順向之號誌
      並無任何故障及損壞，異議人行經該路口時，當有交通號
      誌可供辨識及遵循，此亦經證人證稱上情明確，異議人尚
      不得僅因對向號誌損壞，即得不遵守順向之號誌指示，而
      任意隨性駕駛，則交通秩序豈不大亂？則真正遵守交通規
      則之用路人及駕駛人權益，將何以維護？是本件事證已臻
      明確，異議人當時確有上述違規行為洵堪認定。至於異議
      人以號誌故障、停止線與紅綠燈設計不良，導致駕駛人判
      斷錯誤乙節，本是主管之政府機關考量當地之交通狀況、
      車輛通行之方便及安全性等一切情形之後，依其職權所為
      之綜合判斷，其本有依法裁量之餘地，原則上洵非法院所
      得介入，更非異議人主觀上認為不合理即可任意違反現有
      的交通規則，異議人確有闖紅燈之違規事實，故異議人此
      節所辯仍不足為採。
（三）次查，證人范傳廣與異議人素不相識，且無怨隙，自無誣
      攀構陷之理。而交通警員掣單舉發違反道路交通管理處罰
      條例所列之違規事實，本質上為行政處分，係公務員基於
      職務上權力，依法就特定之具體事件所為具有公法上效果
      之單方行政行為，基於公務員為公法上行為具有公信力之
      原則，該行政處分當可被推定為真正，其據以依法處分之
      事實認定亦為真正無誤，此與民事訴訟法第355 條第2 項
      規定：「文書依其程式及意旨得認作公文書者，推定其為
      真正」之情形相同。本此公信原則，乃立法者賦予行政機
      關制定違反道路交通管理事件統一裁罰基準及處理細則，
      使勤務警員得當機處分（如處理細則第11條）以達其維護
      交通秩序、安全之行政目的。反之，若謂公務員一切行政
      行為均需預留證據以證其實，則國家行政勢必窒礙難行。
      據此，刑事訴訟法就犯罪證據有關之規定中與屬行政秩序
      罰之交通違規裁罰本質不合之部分，自不在準用之列。從
      而，異議人所稱並無闖紅燈之情事，既未能就執勤警員之
      舉發有誤提出相關證據以供調查，本院經查亦無任何證據
      足資證明員警有捏造事實違法取締之情事，則執勤警員本
      其維護交通秩序、安全職責所為之舉發，自應受到合法、
      正確之推定。因而，異議人空言否認前開事實，所辯不足
      採信，應依法裁罰。
（四）綜上所述，異議人有闖紅燈之事實，堪可認定。從而原處
      分機關依前揭道路交通管理處罰條例第53條第1 項、第63
      條第1 項第3 款，及違反道路交通管理事件統一裁罰基準
      表之規定，裁處異議人罰鍰新臺幣2700元，並記違規點數
      3 點，核無違誤，本件異議均為無理由，自應將其異議駁
      回。
五、據上論斷，應依道路交通管理處罰條例第87條第2 項、道路
    交通案件處理辦法第19條，裁定如主文。
中　　華　　民　　國　　96　　年　　9 　　月　　6 　　日
                          交通法庭    法　官  吳幸娥
以上正本證明與原本無異
如不服本裁定應於送達後5日內向本院提出抗告狀
                                      書記官　陳靜怡
中　　華　　民　　國　　96　　年　　9 　　月　　6 　　日
